臺灣臺北地方法院小額民事判決
110年度北小字第5139號
原      告  謝禮謙（原名謝國隴）

被      告  錢聖芬  

上列當事人間返還貨款事件，於民國111年3月21日言詞辯論終結
，本院判決如下：
    主    文
原告之訴駁回。
訴訟費用新台幣1千元由原告負擔。
    事實及理由
一、原告主張、聲明：當時婚介與被告初次見面，被告自稱在證
    券公司任職，嗣稱在銷售自己研發之面膜，請原告介紹客戶
    ，原告無能力介紹，心想可提供獎品供同事年終摸彩，即向
    被告購買。被告提供本人名義之指定帳戶，原告按指示匯款
    ，全程未提及公司。被告供認購買面膜款項如數收到，其稱
    原告未要求交貨、兩造為男女朋友關係，要被告自己處理貨
    品，因原告與被告僅經介紹準備交往，並非已交往之男女朋
    友。當時原告致電被告催貨時，被告稱反正你自己也不用、
    不要急，一同出遊再慢慢談，原告回覆我不喜歡這樣，買賣
    歸買賣，自己不用，公司年終尾牙當獎品供同事摸彩，還是
    要交貨給我，怎麼處理你就看著辦。被告稱係類似於贈與金
    錢或物品，應由被告舉證，原告並未贈與任何金錢物品予被
    告，若被告誤認係贈與，原告聲明撤銷。被告稱原告在SOGO
    買香水、高跟鞋送給他，現在東西不在了云云，惟其純屬虛
    構杜撰。被告經營旻耀國際事業有限公司，其為負責人，從
    事化妝品批發業，原告於民國97年7月間向其購買保養品面
    膜一批，共計新臺幣（下同）65,000元，分三次付款如下：
    97年7月17日支付35,000元、同年月23日支付20,000元、同
    年8月7日支付20,000元，有匯款單據為證。付清款項後，約
    定七日內出貨，惟當時被告稱工廠生產遲延，確定時間再通
    知，至今未收到貨。年久失查，原告至109年退休後清帳，
    始追究此事。原告陸續提民事、刑事、刑事再議、新事證等
    案數次，現在無事多的是時間為權益跑法院。被告公司早於
    97年間倒閉結束。原告依民法第179條不當得利法律關係提
    起本訴。並聲明：被告應給付原告65,000元，及自97年7月1
    日起至清償日止，按年息百分之5計算之利息。
二、被告答辯、聲明：原告主張向被告購買被告公司擔任負責人的旻躍公司面膜，買賣契約到底存於其與旻躍公司間，抑或與被告間，乃不明瞭。若其爭執與旻躍公司間之法律關係，主張旻躍公司及被告應返還價金之原因，係由於旻躍公司實倒閉，但因旻躍公司迄今尚未辦理清算，法人格仍存在，仍得為意思表示或受意思表示，買賣契約當不因旻躍公司已申請解散而不成立。若原告係主張與被告間之買賣契約，苟雙方對買賣標的物及價金意思表示一致，契約即已有效成立，與旻躍公司存否無關，故其主張因旻躍公司倒閉，致契約不成立，而請求被告應負不當得利返還責任，難謂允當。縱原告主張之事實為真，本件有被告不適格之瑕疵，且縱將原告所執之法律上理由套用其主張之事實，在實體法上不足以證立其請求之正當性，屬顯無理由，應依民事訴訟法第249條第2項逕予駁回。原告迄未能舉證證明被告受有給付乃無法律上原因，則因本件事實陷於真偽不明所生之不利益，自當由原告承擔，而受本件敗訴之判決。兩造確係於婚姻介紹所認識而交往，並非被告一廂情願，實係因原告於分手後翻臉不認人，始否認兩造間之交往關係。原告另案之偵查中已自陳兩造之交往關係。97年7月間因旻躍公司已逐漸結束營運（97年5月5日解散），被告為清理庫存，詢問原告是否願意引介買家，原告同意購買並如數支付款項後，卻要求被告自行處置面膜，當時鄰近被告生日，料想原告係出於討好被告之動機，名為買賣，實為贈與，而被告亦察知原告之心意，默示同意，此際無異於係隱藏之法律行為，雙方確有贈與之合意。又或應認為，原告要求被告自行處理面膜，即係與被告存在贈與之原因，進而有拋棄給付面膜請求權之意思，不論為何者，贈與契約之給付均已履行完畢，而無從任意撤銷。且觀原告本件陳述，其亦不否認匯款65,000元已對外產生贈與意思表示之事實，否則何來撤銷贈與之意思表示，足證原告所謂被告受有給付欠缺法律上原因云云，均屬無稽。
　　原告先於109年間向本院以與本件相同之原因事實請求被告
    清償借款，經本院以109年度北小字第4042號受理。原告於
    該訴訟中稱被告向其表示有就醫需求，需錢孔急，向其借調
    65,000元云云，同因事實主張前後矛盾、舉證不足而受敗訴
    判決。原告心有不甘，以相同之主張事實，接續於110年間
    向臺北地檢署，告訴被告詐欺取財罪嫌，惟因不能說明被告
    如何施用詐術之行為，而使被告受不起處分（110年度偵字
    第4334號)。原告向臺灣高等檢察署提出再議，除抽象指摘
    原檢察官處分不當外，並稱被告之答辯喚起其記憶，更正指
    訴之事實為被告係藉口販售面膜，以詐取原告之金錢，隨遭
    駁回聲請（110年度上聲議字第2599號）。原告再向臺北地
    檢署重行提出告訴，稱兩造「基於結婚為前提而交往」期間
    ，被告以幽靈公司名義出售事實上不存在之貨品，藉以詐取
    原告65,000元之給付，欲追究被告詐欺之責任，並再度毫不
    意外地由承辦檢察官以不起訴處分作結（110年度偵字第255
    90號）。而原告事後雖亦提起再議，仍尤執前詞漫事指摘，
    最終受臺灣高等檢察署駁回（110年度上聲議字第8459 號）
    。原告本於自己已退休，「多的是時間寫書狀、跑法院」之
    心態，以顯無理由之主張多次騷擾被告，美其稱為「維護權
    益」，實與恐怖情人幾無不同。原告一再相同之事實，利用
    職司公平正義之司法系統加害於被告，致被告近年來疲於奔
    命、應接不暇，嚴重影響工作表現及日常生活，更破壞司法
    之威信、虛耗司法之能量，足證原告主觀惡性之重大，縱於
    本件受敗訴判決，難保將來不會以相類之請求再次起訴被告
    。並聲明：原告之訴駁回，如受不利判決願供擔保請免假執
    行。
三、本院判斷的簡要說明：
(一)不爭執事項：原告曾於97年間匯款3次總計65,000元至被告
    名下帳戶內。
(二)爭執事項：原告以民法第179條規定為請求依據，是否可採?
　1.按民事訴訟如係由原告主張權利者，應先由原告負舉證之責
    ，若原告先不能舉證，以證實自己主張之事實為真實，則被
    告就其抗辯事實即令不能舉證，或其所舉證據尚有疵累，亦
    應駁回原告之請求。次按基於給付而受利益之給付型不當得
    利，所謂無法律上之原因，係指在客觀上欠缺給付目的而言
    。故主張該不當得利返還請求權人，自就該不當得利成立要
    件之欠缺給付之目的負舉證責任，始符舉證責任分配之原則
    (最高法院110年度台上字第1096號民事判決意見)。經查，
    依雙方不爭執的直接匯款事實，已足認定原告本件不當得利
    的請求，是屬於直接給付型的不當得利，依上述最高法院的
    意見，即應由原告就被告受領65,000元無法律上原因負舉證
    證明的責任。
　2.經查，原告所提的匯款單（本院卷第15頁）僅能證明被告曾
    收受65,000元的原告匯款，但因直接給付匯款的原因有各種
    情形，被告無受領65,000元的法律上原因的要件事實部分，
    依上述說明，仍應由原告負舉證的責任。
  3.原告雖提被告於另案的答辯（本院卷第35-39頁），但因原
    告先於本院110年度北小字第4042號案件中主張被告向其借
    款，且被告答辯是原告向旻躍公司購買面膜(本院卷第37頁)
    ，則依原告所提的上述舉證，至多僅可以認定原告係向旻躍
    公司購買面膜，而無法認定買賣關係存在於雙方之間。
　4.原告雖另主張係向被告個人購買，但並未提出任何可以調查
    認定的書面契約，也自承沒有書面證據(本院卷第98頁)。此
    外，迄至言詞辯論終結時止，原告並未提出上述購買面膜的
    買賣關係依法解除的證明，自不能僅以原告的上述舉證，遽
    認被告受領65,000元的匯款，有成立不當得利的無法律上原
    因的成立要件。
  5.原告雖另提的本院110年北簡字第6106號（本院卷第71-79頁
    ）、宜蘭地院109年司裁全字第65號（本院卷第83-85頁）、
    和解筆錄（本院卷第135頁）、和解契約（本院卷第137頁）
    ，經核均與被告無關，也沒有辦法認定原告已證明被告有無
    法律上的原因。
　6.至於原告主張撤銷贈與部分，因明顯與原告上述於另案的借
    款及本件的買賣主張並不相同，且原告一再否認曾與被告交
    往(本院卷第67頁)，故此部分，亦顯有矛盾，而無可採認。
四、綜上，原告依民法第179條規定請求被告給付65,000元，及
    自97年7月1日起至清償日止，按年息百分之5計算之利息，
    無理由，應駁回。
五、本件事證已明，當事人其餘主張陳述及所提證據，經審酌後
    不影響上述認定及說明，故不詳論。
六、訴訟費用，依民事訴訟法第78條、第436條之19第1項確定如
    主文第2項。
中　　華　　民　　國　　111 　年　　4 　　月　　29　　日
            臺灣臺北地方法院臺北簡易庭
                                    法  官  詹駿鴻
附錄：
一、民事訴訟法第436條之24第2項：
　　對於小額程序之第一審裁判上訴或抗告，非以其違背法令為
    理由，不得為之。
二、民事訴訟法第436條之25：
　　上訴狀內應記載上訴理由，表明下列各款事項：
    (一)原判決所違背之法令及其具體內容。
    (二)依訴訟資料可認為原判決有違背法令之具體事實。
以上正本證明與原本無異。
如不服本判決，應於判決送達後20日內向本庭（臺北市○○○路0段
000巷0號）提出上訴狀。（須按他造當事人之人數附繕本）如委
任律師提起上訴者，應一併繳納上訴審裁判費。
中　　華　　民　　國　　111 　年　　4 　　月　　29　　日
                                    書記官 徐宏華